【裁判字號】    92,上易,582
【裁判日期】    920109
【裁判案由】    竊佔
【裁判全文】
臺灣高等法院臺中分院刑事判決                民國九十二年度上易字第五八二號
    上  訴  人
    即  被  告
    即 反 訴人  乙○○○
    輔  佐  人  甲○○
    自  訴  人  丙○○
    自  訴  人
    即反訴被告  楊永承即丁○.
右上訴人因竊佔案件，不服臺灣彰化地方法院中華民國九十二年一月九日第一審判決
（民國九十一年度自字第四九、七一號），提起上訴，本院判決如左：
    主      文
上訴駁回。
    事實及理由
一、本案經本院審理結果，認第一審判決被告乙○○○罪刑，其認事用法及量刑均無
    不當，應予維持，並引用第一審判決書記載之事實、證據及理由；又判決反訴被
    告楊永承無罪，亦無不合，應予維持，並引用第一審判決書所記載之理由（如附
    件）。
二、上訴人即被告乙○○○對於在其所住一樓後面之法定空地上搭建鐵皮屋使用之事
    實，供認不諱，惟否認有竊佔之故意，辯稱：當初向建設公司購買該一樓房屋時
    ，建設公司即言明一樓住戶可使用一樓後面瓷磚內之空地，被告因而在瓷磚內用
    鐵板圍堵使用，主觀上並不具有不法利益之意圖云云，但查被告所住大樓乃區分
    所有之集合大樓，其住家一樓後面之空地，屬公寓大廈管理條例第三條第四款之
    共用部分，被告雖稱建築公司曾言專供被告使用云云，然被告始終未能提出有此
    約定之任何憑據，自難視該空地為其約定專用部分，該空地既非被告專有，又非
    屬被告專用，則被告顯無權源將共用之該空地搭蓋鐵皮屋使用，乃其擅自搭建鐵
    皮屋長期佔為己用，其主觀上自具有不法利益之意圖，原審論以刑法第三百二十
    條第二項竊佔之罪，洵無不合，被告上訴意旨猶執詞否認有竊佔之故意，自非可
    取，此部分上訴為無理由，應予駁回。又被告栱吳梨芬既有竊佔之事實已如前述
    ，則自訴人楊永承指訴其竊佔，即無虛構事實而為申告之情形，被告乙○○○反
    訴自訴人楊永承誣告，原審以楊永承被訴誣告罪嫌無法證明，而予論知無罪，並
    無不合，被告即反訴人乙○○○就此部分提起上訴，指摘原判決不當，亦非可採
    ，其此部分之上訴為無理由，應併予駁回。
三、據上論斷，應依刑事訴訟法第三百六十八條，判決如主文。
中      華      民      國      九十二     年     五      月     七     日
                                臺灣高等法院臺中分院刑事第二庭
                                      審判長法  官  羅  禮  政
                                            法  官  蔡  聰  明
                                            法  官  陳  欣  安
右正本證明與原本無異。
不得上訴。
                                            書記官  紀  美  鈺
中      華      民      國      九十二     年     五      月     八     日
                                                                        Ｒ
臺灣彰化地方法院刑事判決                            九十一年度自字第四九號
                                                    九十一年度自字第七一號
    自  訴  人  丙○○  住彰化縣和美鎮○○路○段六００之十三號二樓
    自  訴  人
    即反訴被告  楊永承（即丁○○）
                    男三十八歲（民國○○○年○月○日生）
                        住彰化縣和美鎮○○路七十一號
                        身分證統一編號：Ｎ一二五三七一六二號
    被  告  即
    反  訴  人  乙○○○女  四十七歲（民國○○○年○月○日生）
                        住彰化縣和美鎮○○路○段六○○之六號一樓
                        身分證統一編號：Ｎ二三二二五六一號
    輔  佐  人  甲○○  男五十三歲（民國○○○年○月○○○日生）
                        住彰化縣和美鎮○○路○段六○○之六號一樓
                        身分證統一編號：Ｎ一0000000號
右列被告因竊佔等案件，經自訴人提起自訴，本院判決如左：
    主  文
乙○○○意圖為自己不法之利益，而竊佔他人之不動產，處拘役參拾日，如易科罰金
，以參佰元折算壹日；緩刑貳年。
楊永承被訴誣告部分無罪。
    事  實
一、乙○○○係位於彰化縣和美鎮○○路○段傑廣生活家大廈集合式住宅之一樓住戶
    ，明知其所有之房屋（彰化縣和美鎮○○路○段六○○之六號一樓）所坐落之基
    地即彰化縣和美鎮○○段第九０地號土地，為其與丙○○、楊永承暨其他住戶所
    共有，竟意圖為自己不法之利益，於民國九十年二月間某日，未經前揭彰化縣和
    美鎮○○段第九０地號土地其他共有人之同意，即擅自於土地內如附圖所示Ｂ部
    分搭建鋼架造鐵皮房屋，並佔為己用。
二、案經彰化縣和美鎮○○段第九０地號土地共有人丙○○、楊永承向本院提起自訴
    。
    理  由
甲、本訴部分：
一、訊據被告乙○○○，固坦承有於上揭時、地搭建鋼架造鐵皮屋使用，惟矢口否認
    有何右揭竊佔犯行，辯稱：伊所搭建鐵皮屋部分係為防盜之用，而該處非屬公共
    設施云云。經查，傑廣生活家集合式住宅第一屆管理委員會主任委員即證人楊基
    本於本院九十一年十二月十日日訊問時證稱，被告住宅右側與圍牆間之空地，是
    定空地，係作為種植花草樹木之用等語；又本院經函調被告所有之房屋即彰化縣
    和美鎮○○段第三五七建號保存登記資料，並參合被告房屋所在之基地彰化縣和
    美鎮○○段第九０地號土地登記簿謄本，被告房屋右側與圍牆間之空地，確屬法
    定空地，且屬全體傑廣生活家集合式住宅住戶所共有，被告僅屬共有人之一，非
    徵得全體共有人之同意，自不得對共有物之一部為任意之使用收益；另據本院實
    地勘查，被告房屋右側與圍牆間之空地，沿圍牆之一樓住戶，各戶之間雖築有約
    及膝高之矮牆，且各矮牆之材質相同，研判應係建商所蓋，然徵之前揭證人證詞
    ，暨考量一樓住戶防火逃生之需，該矮牆應僅作為區隔之用，各一樓住戶雖可使
    用圍牆邊之空地，但並不得排除他人使用，或作有妨害公眾安全之利用。綜合上
    情，被告辯稱其搭建鐵皮屋處非屬公共設施云云，自非可採，被告明知伊搭建鐵
    皮屋所佔用之土地非伊所有，並已排除其他共有人對該部分之使用權，其主觀上
    顯有竊佔之故意甚明。此外，被告所竊佔之範圍，亦經本院囑託彰化縣和美地政
    事務所派員會同履勘現場屬實，並將占有之位置繪製土地複丈成果圖（如判決附
    件）附卷足稽，復有土地謄本、地籍圖謄本、勘驗筆錄、現場照片等件在卷可憑
    ，本案事證已臻明確，被告犯行洵堪認定，應依法論科。
二、核被告所為，係犯刑法第三百二十條第二項之竊佔不動產罪，應依同條第一項之
    規定處斷。爰審酌被告之品行、犯罪之動機、目的、手段、智識程度、所生之危
    害及犯罪後態度等一切情狀，量處如主文所示之刑，並諭知易科罰金之折算標準
    ，以示懲儆。又查，被告前於七十五年間雖曾因賭博罪經本院判處有期徒刑四月
    確定，同年九月十日易科罰金執行完畢，惟其自前案執行完畢後，迄今未曾再受
    有期徒刑以上刑之宣告，此有臺灣高等法院被告全國前案紀錄表一紙在卷可稽，
    其經此教訓，應知警惕而無再犯之虞，所宣告之刑，認以暫不執行為適當，併予
    宣告緩刑二年，以勵自新。
三、至如附圖所示之Ａ部分，面積十八點五七平方公尺，被告亦有無權占有之情形，
    並搭建棚架至如附圖Ａ部分所示之虛線位置（即圍牆所在），而被告固坦承如附
    圖Ａ部分上方之棚架為其所架設，然辯稱圍牆部分則係建設公司所搭建等語。經
    查，被告房屋後方即如附圖Ａ部分虛線所在暨鄰棟大樓一樓住戶後方，均有搭建
    圍牆，且圍牆外觀顏色相似，使用之磚塊材質相同，復與前述被告房屋右側與圍
    牆間一樓住戶間隔用之矮牆材質相同，此經本院勘測現場查明屬實，有勘驗筆錄
    暨現場照片可佐，且據證人楊基本證稱，前述被告房屋右側與圍牆間一樓住戶間
    隔用之矮牆，乃原建設公司所建，堪信被告辯稱如附圖Ａ部分虛線所在之圍牆係
    建設公司搭建等語，堪可採信，自訴人主張前揭圍牆為被告自行雇工搭建云云，
    並未能舉證以實其說，復查無相關證據以資證明，自難憑採。又原建設公司所搭
    建如附圖Ａ部分虛線所在之圍牆，係沿建物兩邊突出部分予以連結，而鄰棟大樓
    一樓住戶後方之圍牆，其情形亦屬相仿，將原建物一樓形成之畸零空地，以至少
    及胸高之圍牆圈圍於一樓住戶使用範圍內，是該部分以圍牆圈圍其內之畸零空地
    ，固屬全體傑廣生活家集合式住宅住戶所共有，然從現場圍牆之位置、高度觀之
    ，似已專屬於一樓住戶使用，且從一般日常生活經驗所得之定則觀察，購買一樓
    建物之住戶，咸信其當然可使用圍牆所圈圍之空地，準此，一樓住戶據以使用並
    排除其他共有人對該部分之使用權，難認即具意圖為自己不法之利益，同理，被
    告雖占有使用如附圖Ａ部分，亦難認其具竊佔之故意，惟此並不影響被告前開有
    罪部分之認定，附此敘明。
乙、反訴部分：
一、反訴意旨略以：反訴人與反訴被告楊永承均係居住於傑廣建設股份有限公司（下
    稱傑廣公司）所興建之「傑廣生活家」社區住戶，楊永承明知傑廣生活家社區興
    建之時，傑廣公司為維持社區之完整與安全，即修築有圍牆設備，且大樓一樓鐵
    法棚之搭建，係在楊永承之父楊基本擔任大樓主委時，由承租人萬安保全股份有
    限公司（下稱萬安保全）為防廣告看板掉落傷人及大樓住戶亂丟垃圾、煙蒂，影
    響社區之環境與安全，而由萬安保全出資建造，反訴人並無侵占或竊佔之不法犯
    行，竟挾怨報復，意圖使反訴人受刑事處分，故意羅織不實情事，對反訴人自訴
    ，核反訴被告所為，已涉犯刑法第一百六十九條第一項之誣告罪嫌，為此提起本
    件之反訴。
二、按刑法誣告罪之成立，必以「意圖他人受刑事或懲戒處分，向該管公務員誣告者
    」為要，詳言之，即申告之內容係虛偽之事實，或以反於真實之事實而為申告，
    始足成立。而查反訴人確有竊佔之事實已詳如前述，反訴被告自訴之內容顯屬信
    而有徵，並無反於真實之事實而故為申告，反訴被告所為，即與誣告罪之要件不
    符，此外，本院復查無其他具體事證足資證明反訴被告有何誣告罪嫌，無法證明
    反訴被告犯罪，自應為反訴被告無罪之諭知。
據上論斷，應依刑事訴訟法第三百四十三條、第三百三十九條、第三百零一條第一項
、第二百九十九條第一項前段，刑法第三百二十條第二項、第四十一條第一項前段、
第七十四條第二款，罰金罰鍰提高標準條例第一條前段、第二條，判決如主文。
中      華      民      國      九十二      年      一      月    九    日
                                臺灣彰化地方法院刑事第二庭
                              法      官  王義閔
右正本證明與原本無異。
如不服本判決，應於判決送達後十日內，向本院提出上訴狀( 須附繕本 )。
告訴人或被害人對於判決如有不服具備理由請求檢察官上訴者，其上訴期間之計算係
以檢察官收受判決正本之日期為準。
                                      法院書記官  詹國立
中      華      民      國      九十二      年      一      月    十    日
刑法第三百二十條
意圖為自己或第三人不法之所有，而竊取他人之動產者，為竊盜罪，處五年以下有期
徒刑、拘役或五百元以下罰金。
意圖為自己或第三人不法利益，而竊佔他人之不動產者，依前項之規定處斷。
前二項之未遂犯罰之。


司法院資訊處製作；財團法人民間司法改革基金會備份。
